【裁判字號】    92,上更(一),158
【裁判日期】    920930
【裁判案由】    貪污治罪條例
【裁判全文】
臺灣高等法院臺中分院刑事判決          民國九十二年度上更(一)字第一五八號
    上  訴  人  台灣台中地方法院檢察署檢察官
    被      告  甲○○
    選任辯護人  張居德
    被      告  丙○○
    選任辯護人  陳大俊
                張秀瑜
右上訴人因被告等貪污治罪條例案件，不服臺灣臺中地方法院中華民國九十年五月三
十一日第一審判決（民國八十九年度訴字第二二五九號，起訴案號：臺灣臺中地方法
院檢察署民國八十九年度偵字第一○二一二號），提起上訴，本院判決後經最高法院
發回更審，本院判決如左：
    主      文
原判決關於丙○○部分撤銷。
丙○○共同連續依據法令從事公務之人員，對於主管之事務，明知違背法令，直接圖
利其他人不法之利益，因而獲得利益，處有期徒刑年、褫奪公權貳年。
其他上訴駁回。
    事      實
一、丙○○臺中縣和平鄉平等村村長、林清隆（已死亡，由原審諭知不受理判決確定
    在卷）為平等村村幹事，二人由該鄉鄉長授權負責承辦平等村九二一震災住屋毀
    損全、半倒慰助金及租金補貼之受理申請、判定審查等業務，為依據法令從事於
    公務之人員，其明知內政部為辦理九二一大地震受災區住屋全倒、半倒慰助金發
    放事宜，於民國（下同）八十八年九月三十日頒佈（）內社字第八八八五四六
    五號函，以規範受災區住屋全倒、半倒之認定標準及受災戶慰助金、租金之核發
    事項，其中有關受災住屋半倒之認定標準分別規定於該函說明二之第一、三、四
    點，內容分別為：（一）受災戶住屋屋頂瓦片連同椽木塌毀面積超過三分之一，
    或鋼筋混凝土造成住屋屋頂之樓板、橫樑因災龜裂毀損，非經修建不能居住、或
    住屋修建費用為重建費用之百分之五十以上者。（二）受災戶住屋之受災情形，
    依前述標準認定如有爭議，應同工務（建設）單位共同會勘認定。另有關住屋全
    倒、半倒慰助金之發放標準則為：受災戶住屋全倒、半倒者，其救助及慰問金之
    發放對象，以災前戶籍登記為準，且實際居住於受災屋之現住戶，由戶長或現住
    人具領，未居住於受災毀損住屋者，不予發給。詎丙○○、林清隆竟基於共同圖
    利如附表所示之詹坤煌等四十四戶及對於職務上掌管文書公務員登載不實之概括
    犯意聯絡，對於附表所示詹坤煌等住屋受損情形，均不符合前開內政部函規定半
    倒標準，於初次勘查後逕予認定符合半倒之標準，並由林清隆於職務上所掌九二
    一震災住屋勘查報表上，關於上開四十四戶受災情形均不實填載房屋均半倒，再
    由丙○○於林清隆所作成不實之勘查表蓋上核可章後，再送交和平鄉公所民政課
    承辦人陳海光做書面審查，以圖使詹坤煌等四十四人獲得新台幣（下同）十萬元
    之慰助金及三萬元至三十二萬四千元不等之租金之不法利益，足以生損害於政府
    核發慰助金之正確性及公平性及增加政府財政支出之負擔。該案經和平鄉公所兼
    民政課課長謝藤亮審核後，呈交給鄉長甲○○核定，暫以預付款科目發放慰助金
    及租金合計一千零九十八萬八千元。嗣於八十八年十一月中旬，因謝藤亮接獲平
    等村民檢舉函檢舉前開勘查表有不實情形，即指示該課承辦人陳海光於同年十一
    月二十四日將該檢舉情事簽報予鄉長甲○○，並於函內簽擬函告平等村辦公室立
    即停止發放慰助金、租金補助款及建議由該鄉建設課會同平等村辦公室進行複查
    及鑑定等二項意見，經甲○○於同年十二月二日核准該簽呈所擬意見後，和平鄉
    公所即以八十八年十二月二日（）和鄉民字第一五三九０號函通知平等村辦公
    室立即停止發放前開慰助金及租金補助款，並會同該鄉建設課（建管單位）進行
    複勘鑑定。詎林清隆於獲知上開停止發放慰助金及租金補助款（之通知）後，仍
    執意將該補助款全數發放與詹坤煌等四十四戶。
二、案經法務部調查局臺中縣調查站移送臺灣臺中地方法院檢察署檢察官偵查起訴。
    理      由
甲、撤銷改判部分（即丙○○有罪部分）
一、訊據被告丙○○矢口否認上開犯行，辯稱：在調查站被偵訊時，才由調查員提示
    上開內政部函給伊，當時伊才知悉該函之內容，另因平等村之災情不嚴重，故開
    始時伊並未申請補助，係以衛星電話向鄉公所建設課回報災情不嚴重不申請補助
    ，另伊因腳痛風原預定於八十八年九月二十日開刀，故九二一大地震時伊人在台
    中，因地震而延後開刀，地震後才從台北繞道回平等村數日，再於同年十月二十
    日至台中市中國醫藥學院附設醫院看門診，並於同年十一月六日住院開刀，至同
    年十一月十五日出院，出院後在台中親戚家休養，中間除同年十二月三日左右有
    回山上住了三天以外，直到同年十二月底才回到平等村，伊不在平等村時，都由
    林清隆代理，職章亦由林清隆保管使用，伊並未參與詹坤煌等四十四戶慰助金及
    租金補助款之申請及發放業務，詹坤煌等四十四戶申請表上之印章均非伊所蓋，
    伊亦未參與複勘，至於在調查站中坦承有參與八十八年十二月三日之複勘，是因
    為當時想要迴護村幹事林清隆，實際上伊對於申請發放補助款之業務均未參與云
    云。惟查：
  (一)臺灣地區於八十八年九月二十一日發生大地震後，內政部為辦理九二一大地震受
    災區住屋全倒、半倒慰助金發放事宜，於八十八年九月三十日頒佈（）內社字
    第八八八五四六五號函，以規範受災區住屋全倒、半倒之認定標準及受災戶慰助
    金、租金之核發事項，其中有關受災住屋半倒之認定標準分別規定於該函說明二
    之第一、三、四點，內容分別為：(1)受災戶住屋屋頂瓦片連同椽木塌毀面積超過
    三分之一，或鋼筋混凝土造成住屋屋頂之樓板、橫樑因災龜裂毀損，非經修建不
    能居住、或住屋修建費用為重建費用之百分之五十以上者。(2)受災戶住屋因遭砂
    石掩埋或積砂泥，其面積及深度達簷高二分之一以上者。(3)受災戶住屋之受災情
    形，依前述標準認定如有爭議，應同工務（建設）單位共同會勘認定。而關於住
    戶全倒、半倒慰助金之發放程序，該函說明第三之第二點內容為：「各村里幹事
    應於八十八年十月五日前完成查報送鄉（鎮、市）公所核定發放」。受災戶租金
    補助之發放部份，該函說明第四之第二點則說明：「上開租金補助，受災戶應於
    八十八年十月三十一日前填妥申請表，檢附房屋所有權狀影本、戶籍資料影本經
    由村里長或幹事認定後，送鄉（鎮、市）公所確實審核發給」。此有上開內政部
    函文附卷足憑（原審卷第六十九頁）。本件台中縣政府係於八十八年十月一日將
    上開函文轉知和平鄉鄉公所，該公所於收受台中縣政府所傳真之上開函件後，即
    由鄉公所民政課員陳海光於同年十月初發文予和平鄉包括平等村在內之轄下八村
    之村長、村幹事，並檢附該內政部函文，要求各村村長及村幹事應依該內政部函
    頒之規定辦理查報各村房屋全半倒情形及認定事宜，業據證人即台中縣和平鄉鄉
    公所民政課員陳海光於台中縣調查查站證述明確（見八十九年度他字卷第一三四
    七號卷第二○一頁），核與同案被告林清隆於調查站所供：「九二一震災發生後
    ，和平鄉公所於八十八年十月上旬通知里（應為村之誤）辦公室可依照內政部八
    十八年九月三十日台內社字第八八八五四六五號函規定受理震災受災戶房屋全
    半倒慰助金及租金補助費申請：：：」等語相符（見同上卷第十頁），並有台中
    縣政府八十九年十月二十三日八九府社助字第二八七七三一號函及同案被告甲○
    ○庭呈上開函文傳真影本附卷足參（見原審卷第六十八頁、第一五九頁；見該函
    文右上方所示傳真日期為西元九九年十月一日上午十二時○七分）。又上開函文
    經台中縣政府函達和平鄉公所後，由同案被告即鄉長甲○○於該公函批示，嗣經
    承辦人員轉知被告即平等村村長丙○○、村幹事林清隆，且渠等均了解該函中認
    定受災戶房屋半倒之標準，並據以審查受災戶房屋是否符合補助情形乙節，亦據
    被告丙○○及林清隆分別於調查站及偵、審中供承不諱（見八十九年度他字卷第
    一三四七號卷第十頁正、反面、第一九二頁、第二一六頁正、反面、，本院前審
    卷第三十一頁、第二一三頁），足見被告對上開內政部函文所規定受災戶申請慰
    助金、租金補助之房屋受損標準均知之甚稔。雖其於審理中否認知悉上揭函文內
    容，辯稱係至本件調查站訊問時始行知悉內容，證人陳海光並於原審審理中附合
    其詞證稱上揭函文及勘查報表等文件是在八十八年十月底才由平等村收到云云，
    惟據原審函請台灣中區郵政管理局，就九二一大地震後，由台中縣和平鄉公所送
    往平等村之郵件有無中斷？是否改由其它路線運送？當時平信及掛號信件各約需
    多少時間？及地震前平信及掛號信件送達時間各為幾日？何時恢復正常遞送？等
    情查明，經東勢郵局函覆第二、三點稱：「：二九二一地震後東西橫貫公路坍方
    嚴重，因此中斷所有和平鄉公所送往平等村之郵件自八十八年九月二十一日至同
    年月二十三日止完全中斷。三自八十八年九月二十四日起本局將和平鄉公所送往
    平等村之平信及掛號郵件改經豐原轉發台北再經宜蘭郵局轉走橫貫公路宜蘭支線
    至梨山郵局再分發至平等村三個郵政代辦所，約需四至五天即可妥投」等語，有
    東勢郵局九十年一月九日0000000之二號函附卷可憑（見原審卷第二二五
    頁），參以證人陳海光、被告林清隆既分別於調查站供稱，由陳海光將上揭內政
    部函文等資料於八十八年十月一日發文予包括平等村在內之下轄各村，林清隆確
    於八十八年十月初知悉上揭函文內容，並持連同該函文收受之勘查報表據以勘查
  受災戶房屋（如前所述），則依案重初供原則及前開九二一地震期間和平鄉與平
    等村間郵件投遞時間互核，自以其於調查站所稱於八十八年十月初將上揭函文送
    達予平等村之證據資料為可採，是被告丙○○及證人陳海光嗣於原審所供，顯係
    犯後飾卸及迴護之詞，殊難採信。
  (二)台中縣和平鄉公所於收受內政部前揭函文後，由鄉長即同案被告甲○○批示轉知
    轄內包括平等村在內之各村長及村幹事，並依該函文所載內容由鄉長授權村長及
    村幹事負責承辦平等村九二一震災住屋毀損全、半倒慰助金及租金補貼之受理申
    請、判定審查等業務乙節，此業據同案被告甲○○、被告丙○○、林清隆、證人
    謝藤亮等於調查站及審理中供述明確（見八十九年度他字卷第一三四七號卷第十
    頁、第一五七頁、第一八五頁、第一九一頁、第二○五頁，原審卷第三十頁、第
    三十二頁，本院前審卷第九十一頁），足徵被告即台中縣和平鄉平等村長丙○○
    、平等村幹事林清隆二人均為公務機關主管長官委託承辦公務之人員。丙○○、
    林清隆二人於收悉前揭和平鄉公所轉達之勘查標準、內容函文及相關九二一震災
    住戶勘查報表後，旋分別於八十八年十月間對平等村轄內居民宣導政府有補助租
  金及發放慰助金事宜，而平等村村內與被告丙○○、林清隆及和平鄉公所民政課
    職員陳海光、原民政課長何金生等人有如後附表所示親友關係及台中縣議會前議
    員白清文之侄白鴻均、和平鄉公所調解委員哈踴優豹等平等村住戶，或經丙○○
    、林清隆等人告知；或經鄰友告知此等消息後，即對被告丙○○、林清隆等人請
    託委其處理申領前開補助及慰助金事宜，嗣丙○○、林清隆即分別會同管區員警
    於八十八年十月、十一月間實地到場對如附表所示四十四戶（包括林清隆所有並
    無居住事實之建物部份）住戶進行住屋勘災查報之工作，此部份事實除據被告丙
    ○○、林清隆於偵查中供承不諱外，被告即和平鄉平等村長丙○○於上開勘災期
    間確有實地到場對受有房屋損害之住戶房屋進行勘查乙節，並據證人陳清信、洪
    高竹、宋春來、詹林美月、林茂祥、林鄭秀玉、黃金英、梁一正、林輝清、林榮
    昇、陳清文、洪進榮、何文生、詹楊秀鳳、楊美花等人於調查站指證屬實（見八
    十九年度他字卷第一三四七號卷第十九頁、第五十五頁反面、第二十八頁、第三
    十二頁、第六十頁、第六十四頁、第八十七頁反面、第四十五頁、第一○一頁反
    面、第一○二頁反面、第一○五頁正、反面、第一一一頁、第一一二頁、第一二
    ○頁、第一二四頁反面、第一二八頁反面、第一三三頁），足見被告丙○○於本
    件中至少對前開住戶部份及林清隆對其等勘查之房屋僅受有如後附表所示損害情
    形，既當場勘查，均應知悉情況甚詳。而本件如附表所示該四十四戶之初次勘驗
    日期分別為（下述日期均為八十八年，年度省略）：詹坤煌－－十月二十九日、
    陳清良－－十月二十五日、朱春來－－十月二十九日、詹林美月－－十月十五日
    、黃志學－－十月二十九日、林清隆－－十月二十九日、詹雅各－－十月二十九
    日、陳清信－－十月十五日、黃秀造－－十月二十九日、林茂祥－－十月二十九
    日、林鄭秀玉－－十月二十五日、洪高竹－－十月十五日、黃國盛－－十月二十
    四日、黃陳阿市－－十月十四日、詹豐義－－十月二十九日、陳貴光－－十月十
    五日、黃金英－－十月二十九日（同黃國盛同屋）、林輝清－－十月二十九日、
    李陳清勇－－十月二十五日、徐忠新－－十月二十五日、林榮昇－－十月二十五
    日、詹德明－－十月二十五日、黃文根－－十月二十五日、梁一正－－十月二十
    五日、何誠武－－十月二十五日、鄭成功－－十月二十九日、林葉惜－－十月二
    十五日（林維國母親）、陳清文－－十月二十九日、楊漢鐘－－十一月十一日、
    楊金盛－－十一月十五日、何碧玉、十一月十五日、詹楊秀鳳－－十一月十八日
    、洪進榮－－十一月十五日、陳保達－－十一月十九日、蔣梅蘭－－十一月二十
    八日、哈踴優豹－－十一月二十八日、胡明光－－（未載日期）、何文生－－（
    未載日期）、何精鎮－－十一月三十日、白蘇美秀－－十一月二十五日、鄭俊銘
    －－十一月二十五日、林玉美－－十一月二十五日、黃林鳳嬌－－十一月二十五
    日、白鴻鈞－－十一月二十五日，有平等村九二一震災住屋勘查報四十四份在卷
    可稽，並經被告林清隆確認無訛，其時間係自八十八年十月十四日至同年十一月
    二十八日，被告丙○○雖另辯以：上開申請補助勘災期間因伊腳痛風原預定於八
    十八年九月二十日開刀，故九二一大地震時伊人在台中，因地震而延後開刀，地
    震後才從台北繞道回平等村數日，再於八十八年十月二十日至台中市中國醫藥學
    院附設醫院看門診，並於同年十一月六日住院開刀，至同年十一月十五日出院，
    出院後在台中親戚家休養，中間除同年十二月三日左右有回山上住了三天以外，
    直到同年十二月底才回到平等村，伊不在平等村時，都由林清隆代理，職章亦由
    林清隆保管使用，伊並未參與詹坤煌等四十四戶慰助金及租金補助款之申請及發
    放業務，詹坤煌等四十四戶申請表上之印章均非伊所蓋，實際上我對於申請發放
    補助款之業務均未參與云云，然依卷附中國醫藥學院附設醫院診斷證明書、初診
    病歷紀錄、出院病歷紀錄等觀之，被告丙○○係因嚴重痛風，行動不便，曾於八
    十八年十一月一日至中國醫藥學院初診、十一月五日住院、十一月六日開刀，同
    年十一月十一日即出院，嗣分別於十一月十五日、十一月二十三日、十二月六日
    、八十九年一月三日回院門診治療，迨至八十九年一月十九日始再度住院、於八
    十九年一月二十日開刀手術，並於同日出院，嗣多次回院門診治療，此有前開中
    國醫藥學院附設醫院診斷證明書、初診病歷紀錄、出院病歷紀錄等附卷足稽（見
    原審卷第四十八至第六十一頁），足認被告丙○○於八十八年十月十四日至十一
    月二十八日期間並非全程均住院接受治療，雖被告丙○○另辯稱其開刀出院後係
    前往台中親戚家休養，並無回到平等村，且證人鄭成功、劉春隆、羅學良、詹黃
    麗滿、楊天瑤、林惠娟、賴志昇、胡洪秀花、何誠武已於原審審理時分別結證明
    確云云，惟觀諸證人鄭成功、劉春隆二人之證詞，就被告丙○○於九二一地震發
    生後至同年十二月間之上班情形亦僅證稱並不清楚等語（見原審卷第一一六頁）
    ，證人羅學良則為和平鄉平等村內之鄰長、證人詹黃麗滿、楊天瑤、林惠娟、賴
    志昇等人則分別為被告丙○○之配偶、兄長及女婿，或與丙○○有職務上利害關
    係、或係丙○○之至親，其等所為證言之憑信性如何？即非無疑。另證人胡洪秀
    花證稱村長丙○○於會勘時沒有在場，證人何誠武則證稱會勘時村長丙○○在台
    中住院等語（見原審卷第一五三、第一五四頁），然就何誠武部份證詞，據其於
    調查站證稱八十八年九二一地震發生後，係由林清隆會同鄉公所人員前往勘查，
    勘查當時渠與其妻均不在場等語（見他字卷第八十頁反面），則何以其於原審審
    理中可肯定被告丙○○於上開人員前往其住處勘查時丙○○並未在場？頗令人生
    疑，參諸證人梁一正於調查站亦曾證稱本件和平鄉公所承辦補助申請勘查進行時
    ，其亦有不在場之情等語（見他字卷第九十四頁反面），則上開胡洪秀花僅以勘
    查進行時被告丙○○不在場，該勘查係指何次？又是否即得認定本件上開勘災期
    間丙○○均未在和平鄉平等村內進行實地勘查工作，亦容有疑問。另參諸前揭證
    人陳清信、洪高竹、宋春來、詹林美月、林茂祥、林鄭秀玉、黃金英、梁一正、
    林輝清、林榮昇、陳清文、洪進榮、何文生、詹楊秀鳳、楊美花等人於調查站指
    證丙○○確有到場進行住屋勘查之證詞，前開證人中有與丙○○有親戚關係之證
    人，其等於本件調查之初衡情並無可能串供集體誣陷被告丙○○，則平等村內與
    被告丙○○有親戚關係之證人及其他無特別利害關係之證人既指證曾於上開勘災
    期間見到被告丙○○到場會同林清隆及員警進行勘災查報之工作，自應以此部份
    案發之初之證詞較堪採信，被告上開辯稱，即難以憑信。另被告丙○○雖於偵查
    中曾供稱伊授權林清隆用伊之職章云云（見偵查卷第一百八十一頁正面），林清
    隆嗣於偵查中及原審審理時並附合其詞完全否認被告丙○○參與勘查住屋之事（
    見他字卷第一九二頁正、反面，原審八十九年十月十二日審理筆錄），然依前開
    論述，被告丙○○曾於前所示勘查期間住院治療，固可認丙○○將勘災查報工作
    交由林清隆進行，並可能有時而將其職章委由林清隆蓋用之情，惟丙○○既非於
    勘災期間全程住院治療，已如前述，則丙○○既有至住屋現場勘查會同林清隆製
    作相關報表資料，衡諸事理，丙○○當無可能將職務上保管代表其職務上權利行
    使表徵之職章全程交由村幹事即林清隆使用，否則即難保不會發生本件之舞弊之
    情，故被告丙○○、林清隆嗣辯稱丙○○職章交由林清隆使用、勘查申報請領補
    助及慰助金之手續丙○○均未參與云云，核係丙○○犯後圖卸及林清隆故為迴護
    之詞，不足採信。基上說明，則證人鄭成功、劉春隆、羅學良、詹黃麗滿、楊天
    瑤、林惠娟、賴志昇、胡洪秀花、何誠武於原審審理時，分別結證稱被告丙○○
    並未至現場勘查云云，經核亦與前開事證矛盾不符，亦難採取。又本件四十四份
    九二一震災住屋勘查報表上，除八份未蓋警員職章外，其餘三十六份均蓋有村長
    丙○○、村幹事林清隆及警員會同勘驗之職章，雖經原審訊之四名警員其等分別
    會同勘查之情形時，證人洪樹涼結證稱：伊僅於八十八年十月二十八日會同林清
    隆勘查二戶外，其餘七次伊並未去，可能是同事拿伊職章去蓋的，這二次村長丙
    ○○都沒有去等語；證人全學強結證稱：伊都沒有和村幹事去現場勘查，可能有
    時候不在派出所，同事拿伊的職章蓋的等語；證人薛志誠結證稱：伊沒有去會勘
    ，有時伊不在派出所，同事會拿職章去蓋，同事間彼此有授權代蓋，記得村幹事
    有一天下午四、五點左右，拿空白勘查表給伊蓋，大約五、六張而已，上面並沒
    有其他章，他說是九二一震災的申請表，會另行勘查等語；證人陳崇伯結證稱：
    伊都沒有去會勘，有時伊不在派出所，同事會拿職章去蓋，記得有一次村幹事拿
    空白勘查表給伊蓋，上面並沒有其他章，因報案時有時會漏蓋章，同事間彼此有
    授權代蓋等語，並有震災勘查報四十四份存卷足憑，然此部份員警之證詞至多僅
    得證明員警間有互為代理使用職章之情，尚難憑為被告丙○○未到場勘查之有利
    認定，亦難據以推定該震災勘查報表上村長、警員會同勘驗所蓋之職章，皆為同
    案被告林清隆為達到符合勘查災屋規定之形式，獨自一人所為，否則林清隆豈非
    獨自一人保管村長及數名警員之職章，並一人從事全部勘災之工作？此顯與常情
    不符。
  (三)次就被告丙○○與林清隆至和平鄉平等村現場實地逐戶勘查住屋受損情形時，其
    二人均明知如後附表所示四十四戶房屋僅受有如附表所示毀損情形，竟基於共同
    圖利詹坤煌等四十四戶申請補助住戶及對於職務上掌管文書為公務員登載不實之
    概括犯意聯絡，對於附表所示詹坤煌等住屋受損情形，均不符合前開內政部函規
    定半倒標準，而於初次勘查後逕予認定符合「半倒」之標準，並由林清隆於職務
    上所掌九二一震災住屋勘查報表上，關於上開四十四戶受災情形均不實填載房屋
    均半倒，並以如附表所示方式檢附不實房屋受災照片，再由丙○○於林清隆所作
    成不實之勘查表蓋上核可章後，基於行使該偽造文書之犯意，持之再送交和平鄉
    公所民政課承辦人陳海光做書面審查，以圖使詹坤煌等四十四人獲得新台幣十萬
    元之慰助金及三萬元至三十二萬四千元不等之租金之不法利益，該案經和平鄉公
    所兼民政課課長謝藤亮審核後，呈交給鄉長甲○○核定，暫以預付款科目發放慰
    助金及租金合計一千零九十八萬八千元。此部份丙○○、林清隆圖利四十四名住
    戶之事實，除據丙○○、林清隆於調查站供承不諱外，有如附表所示九二一震災
    住戶勘查表、勘查照片、台中縣調查站會同和平鄉公所及平等村辦公室所製作之
    房屋會勘記錄四十四紙附卷可憑（見偵查卷第一三八頁及外放之證物），並經該
    四十四戶住戶即詹坤煌等人於調查站就其等房屋實際受損情形及與丙○○、林清
    隆所檢附送鄉公所申請補助之照片不符之處指證無訛（見詹坤煌等四十四人調查
    站筆錄部份）。而本件和平鄉平等村辦公室係分別於八十八年十一月八日、八十
    八年十二月十三日分兩批由村幹事林清隆前往和平鄉公所領回房屋半倒慰助金公
    庫支票，第一批於八十八年十一月十日前發予如附表所示編號一詹坤煌至編號二
    十九楊漢鐘等二十九戶，第二批於八十八年十二月十五日前發放予編號三十楊金
    盛至編號四十四白鈞鴻等共十五戶，由受災戶各自向和平鄉農會兌現完成申領手
    續等情，業據被告丙○○及證人陳海光於調查站供證屬實（見他字卷第一八七頁
    反面、第二○二頁反面、第二○七頁反面）。上開發放慰助金及租金補助期間，
    於八十八年十一月中旬，因謝藤亮接獲平等村村民檢舉函檢舉前開勘查表有不實
    情形，同案被告甲○○即指示該課承辦人陳海光於同年十一月二十四日將該檢舉
    情事簽報予鄉長甲○○，同案被告甲○○並於八十八年十一月二十六日民政課課
    員陳海光簽呈上批示：「如課長擬」（課長謝藤亮擬：如確實符合全倒、半倒之
    規定者，儘速發放慰助金，如有疑義或不符者，暫時不宜發放，待派員複查後專
    案辦理）；另於八十八年十二月二日函民政課、建設課、政風室及平等村辦公處
    ：「一、據報貴村因九二一震災房屋受損情況與事實有所出入，為切實依照監督
    與時效並重之原則，擬請本所建管單位會同村辦公處進行複勘工作俾憑鑑定。二
    、另請貴辦公處為求公平確實，慰助金暨租金補助款即刻停止發放」，課長謝藤
    亮與陳海光即依指示通知被告林清隆不要再發放並繳回剩餘支票。此部份之事實
    業據同案被告甲○○、證人謝藤亮及陳海光於調查站供證屬實，並有和平鄉公所
    民政課員陳海光於八十八年十一月二十四所擬具簽呈、和平鄉公所八十八年十二
    月二日（）和鄉民字第一五三九０號通知平等村辦公室立即停止發放前開慰助
    金及租金補助款之函文附卷足憑（見本院前審卷第一三六、第一三七頁），嗣林
    清隆於獲知上開停止發放慰助金及租金補助款（之通知）後，仍執意將該補助款
    全數發放與詹坤煌等四十四戶，乃因林清隆已發放近三十戶的慰助金及租金補助
    ，其自慮為公平起見，故執意於受告知停止發放後，仍將前揭第二批款項於前開
    時間發放予未領得款項之住戶，此已由林清隆於調查站供承屬實（見他字卷第一
    九六頁）。綜上被告丙○○所辯難以採信，本件事證明確，其犯行堪予認定。
二、按被告丙○○係台中縣和平鄉平等村村長，負責辦理平等村有關九二一震災住屋
    全倒、半倒之勘查、認定並受理受災戶住屋全倒、半倒之慰助金及受災戶租金補
    助之申請、審查、發放等業務，且上開業務非僅屬各村里幹事，雖內政部八十八
    年九月三十日台內社字第八八八五四六五號函，關於九二一地震災區住屋全倒
    、半倒之認定標準及受災戶慰助金、租金之核發規定，其中該函說明二(四)規定：
    「受災戶住屋之受災情形，如有爭議，應同工務（建設）單位共同會勘認定」。
    又該函說明三、(二)規定各村里幹事應於八十八年十月五日前完成查報送鄉（鎮市
    區）公所核定辦理發放。上開函文雖規定：各村里幹事：：：」未有村里長之規
    定，但綜合前各函文之意旨，村長亦有上開事務之主管，非僅屬村（里）幹事之
    主管之事務。否則何必會同勘災查報並核章，為依據法令受主管長官和平鄉公所
    鄉長甲○○委託承辦公務之人員，其明知如附表所示編號一至四十四等住戶之房
    屋毀損情形並非半倒，不符合請領住屋全倒慰助金及租金補助之資格，竟與林清
    隆共同基於圖利詹坤煌等四十四名住戶詐領賑災款項之犯意，於其職務上所掌管
    之「九二一震災住屋勘查報表」上由平等村幹事林清隆為不實之登載，再由其核
    章表示同意，致使詹坤煌等四十四名住戶取得住屋半倒之資格，得以請領住屋半
    倒慰助金及租金補助，足以生損害於政府核發慰助金之正確性及公平性及增加政
    府財政支出之負擔，核其所為，係犯貪污治罪條例第六條第一項第四款之圖利罪
    及刑法第二百十六條、第二百十三條之行使登載不實公文書罪。被告丙○○與林
    清隆就上開犯行有犯意聯絡及行為分擔，均為共同正犯。被告丙○○先後不實登
    載「九二一震災住屋勘查報表」公文書及圖利之行為，其手段同一，所觸犯犯罪
    構成要件相同之罪名，顯係基於概括犯意而反覆為之，為連續犯，應各依刑法第
    五十六條之規定，論以一罪，並加重其刑。被告丙○○於公文書登載不實之低度
    行為，應為行使之高度行為所吸收，不另論處。又被告丙○○所犯前開圖利罪與
    行使登載不實公文書罪二者間，有方法、結果之牽連關係，為牽連犯之裁判上一
    罪關係，依刑法第五十五條之規定，從一重之圖利罪論處。公訴人雖就被告丙○
    ○前揭行使登載不實公文書罪行部份，未於起訴事實敘及，惟此部分與已起訴之
    部分有牽連犯之裁判上一罪關係，自為起訴效力所及，本院自得併予審理。又貪
    污治罪條例業於九十年十一月七日修正公布，修正前第六條第一項第四款之規定
：「對於主管或監督之事務，直接或間接圖私人不法之利益者」，修正為「對於
    主管或監督之事務，明知違背法令，直接或間接圖自己或其他私人不法利益，因
    而獲得利益者」，修正後之規定，將「明知違背法令」、「圖自己或其他私人之
    不法利益」及「獲得利益」等列為犯罪構成要件，比較新舊法之結果，自以適用
    裁判時之現行法，即犯罪構成要件較為嚴格之貪污治罪條例第六條第一項第四款
    之規定，對於被告丙○○較為有利，併此敘明。又其於調查站偵訊及檢察官偵查
    中，均已自白不諱（以上見八十九年度他字第一三四七號卷第一八六頁反面、一
    八七頁、第二一六頁）依同條例第八條第二項前段之規定依法減輕其刑，乃原審
    未察，遽予被告為無罪之諭知，容有未合，檢察官上訴意旨指摘原判決不當，為
    有理由，應由本院將原判決關於被告丙○○部分予以撤銷，爰審酌被告丙○○以
    素行紀錄良好，有臺灣高等法院被告全國前案紀錄一份在卷可稽，其身為村長，
    辦理九二一地震住屋全倒、半倒之判定及慰助金、租金補助之受理、審查等業務
    ，明知如附表所示四十四名住戶均不符合發放標準，竟昧於情面，而藐視法令規
    範，而為不實之認定，藉以圖利與其具有親友里鄰關係之四十四住戶，獲取不法
    利益達一千萬元之鉅，濫用政府照顧民眾之美意，有失政府對於民眾之威信及發
    放賑災款項之公平性，間接足以影響政府財政負擔等一切情狀，量處如主文第二
    項所示之刑，以示懲儆，又其係犯貪污治罪條例之罪，經本院宣告有期徒刑以上
    之刑，應依同條例第十七條之規定，併予宣告褫奪公權貳年。另按貪污治罪條例
    第十條第一項固規定犯第四條至第六條之罪者，其所得之財物，應予追繳，然該
    條之規定係以所得者為限，其無所得或已發還者，自無從再為追繳或發還之諭知
    （參見最高法院五十四年台上字第二六五號判例）而被告並無所得，自無庸再諭
    知追繳所得之財物，併此明。
乙、上訴駁回部分（即被告甲○○傳無罪部分）：
一、公訴意旨略以：被告甲○○係台中縣和平鄉鄉長，於九二一震災期間負責綜理督
    導和平鄉鄉公所內民政課、建設課、兵役課、財政課及主計室等單位，辦理救災
    復建等相關業務，丙○○係和平鄉平等村村長、林清隆（已死亡）為平等村村幹
    事，於九二一震災期間由鄉長授權二人負責承辦平等村九二一震災住屋毀損全、
    半倒慰助金及租金補貼之受理申請、判定審查等業務，均為依據法令從事於公務
    之人員，其等均明知內政部為辦理九二一大地震受災區住屋全倒、半倒慰助金發
    放事宜，於八十八年九月三十日頒佈（）內社字第八八八五四六五號函，以規
    範受災區住屋全倒、半倒之認定標準及受災戶慰助金、租金之核發事項，其中有
    關受災住屋半倒之認定標準分別規定於該函說明二之第一、三、四點，內容分別
    為：（一）受災戶住屋屋頂瓦片連同椽木塌毀面積超過三分之一，或鋼筋混凝土
    造成住屋屋頂之樓板、橫樑因災龜裂毀損，非經修建不能居住、或住屋修建費用
    為重建費用之百分之五十以上者。（二）受災戶住屋之受災情形，依前述標準認
    定如有爭議，應同工務（建設）單位共同會勘認定。另有關住屋全倒、半倒慰助
    金之發放標準則為：受災戶住屋全倒、半倒者，其救助及慰問金之發放對象，以
    災前戶籍登記為準，且實際居住於受災屋之現住戶，由戶長或現住人具領，未居
    住於受災毀損住屋者，不予發給。詎丙○○、林清隆竟基於共同圖利詹坤煌等四
    十四戶之概括犯意聯絡，對於附表所示詹坤煌等住屋受損情形，均不符合前開內
    政部函規定半倒標準，而於勘驗後逕予認定符合半倒之標準，並由丙○○於林清
    隆所作成不實之勘查表蓋上核可章後，再送交和平鄉公所民政課承辦人陳海光做
    書面審查，以圖使詹坤煌等四十四人獲得十萬元之慰助金及三萬元至三十二萬四
    千元不等之租金之不法利益。該案經和平鄉公所兼民政課課長謝藤亮審核後，呈
    交給鄉長甲○○核定，暫以預付款科目發放慰助金及租金合計一千零九十八萬八
    千元。嗣於八十八年十一月中旬，因謝藤亮接獲平等村民檢舉函檢舉前開勘查表
    有不實情形，即指示該課承辦人陳海光於同年十一月二十四日將該檢舉情事簽報
    予鄉長甲○○，並於函內簽擬函告平等村辦公室立即停止發放慰助金、租金補助
    款及建議由該鄉建設課會同平等村辦公室進行複查及鑑定等二項意見，經甲○○
    於同年十二月二日核准該簽呈所擬意見後，和平鄉公所即以八十八年十二月二日
    （）和鄉民字第一五三九０號函通知平等村辦公室立即停止發放前開慰助金及
    租金補助款，並會同該鄉建設課（建管單位）進行複勘鑑定。詎林清隆於獲知上
    開停止發放慰助金及租金補助款（之通知）後，仍執意將該補助款全數發放與詹
    坤煌等四十四戶，而建設課則於八十八年十二月三、四日指派技士鄭永松與丙○
    ○、林清隆二人共同進行受災戶災屋之複勘，然對於上開災屋是否符合內政部前
    揭函示中之半倒標準，並未能達成共識，為釐清受災屋複勘認定之責任歸屬，甲
    ○○乃數度召集林維國、謝藤亮及陳海光等三人，針對前述議題加以研商。然事
    後甲○○知悉丙○○、林清隆二人已將前開補助款全數發放後，雖明知丙○○、
    林清隆二人係以不實之勘查表以圖使渠等親友詹坤煌等四十四戶獲得不法利益，
    竟意圖對丙○○及林清隆等二人上開之貪污犯行予以庇護，乃不接受林維國所提
    出依照前揭內政部函示說明二第四點之規定即逕由和平鄉公所民政及建設課共同
    核定上開平等村詹坤煌等四十四戶災屋不符合「半倒」之認定標準，並依法追討
    溢發之補助金之意見，仍裁示由林維國及陳海光於八十九年一月十二日，共同赴
    平等村進行第二次複勘，並依丙○○及林清隆二人前所判定之結果將詹坤煌等四
    十四戶災屋判定為符合半倒之標準，並於八十九年二月一日於建設課之簽呈意見
    上批示「速複勘不得有誤」，然林維國及陳海光等人因堅持不願負擔認定不實之
    責，乃於鄉公所之勘查表上註明「危屋全、半倒判定，請村長、村幹事判定」。
    嗣後因該案已有民眾向司法機關檢舉，建設課為釐清本案之責任歸屬，乃於八十
    九年三月一日將該課複勘平等村詹坤煌等人住屋不符合內政部前揭函文有關「半
    倒」之認定標準結果，再次簽報甲○○核示，然甲○○仍不願據以舉發丙○○及
    林清隆圖利詹坤煌等四十四人之不法犯行，仍以「本案已逕行由司法單位調查中
    ，俟調查結果後再議」批示意見，並將該件簽呈存參，因認被告甲○○涉犯貪污
    治罪條例第十三條第二項之罪嫌云云。
二、按共同被告不利於己之陳述，固得採為其他共同被告犯罪之證據，惟此項不利之
    陳述，須無瑕疵可指，而就其他方面調查，又與事實相符，始得採為其他共同被
    告犯罪事實之認定；又犯罪事實之認定，應憑證據，如未能發現相當之證據，或
    證據不足以證明，自不能以推測或擬制之方法，以為裁判之基礎。而認定犯罪事
    實所憑之證據，雖不以直接證據為限，間接證據亦包括在內；然無論直接或間接
    證據，其為訴訟上之證明，須於通常一般之人均不至有所懷疑，而得確信其為真
    實之程度者，始得據為有罪之認定，倘其證明尚未達到此一程度，而有合理之懷
    疑存在，無從為有罪之確信時，自應為無罪之諭知（最高法院四十六年台上字第
    四一九號、四十年度臺上字第八六號、七十六年臺上字第四九八六號判例意旨參
    照）。
三、公訴人認被告甲○○涉犯前開罪嫌無非以：１、被告丙○○、林清隆二人於偵查
    中自白有連續圖利詹坤煌等四十四人犯行。２、和平鄉公所及平等村辦公室所製
    作之房屋會勘記錄四十四紙。３、證人林維國於調查站證稱：「我雖明知我所勘
    驗之詹坤煌等二十四戶（？）住屋不符內政部規定之住屋半倒認定標準，但因鄉
    長甲○○已裁示依民政課代理課長謝藤亮及陳海光之意見辦理，即有關災屋複勘
    後仍由村長、村幹事負責住屋全、半倒之認定，故我才會對於丙○○及林清隆在
    該複勘調查表上裁定房屋半倒之錯誤判決沒有表示任何意見。」等語；及證人即
    和平鄉民政課承辦人陳海光於調查站訊問時證稱：「如我前述，和平鄉公所於八
    十九年一月十二日辦理平等村第二次複勘後，我與林維國、謝藤亮隨即針對災屋
    是否符合半倒規定多次與鄉長甲○○進行研商，討論時林維國曾向鄉長甲○○表
    示平等村受災戶房屋受損狀況並不符合內政部函文規定之半倒標準，我則表示屋
    均尚可居住，另我與謝藤亮認為災屋慰助金及租金補助費既已發放恐難追回，且
    恐遭受不利，又我等均不願擔負認定不實之責任，乃認為複勘災屋是否符合半倒
    標準仍應交由村長及村幹事認定，鄉長甲○○雖瞭解平等村四十四戶災屋不符半
    倒標準，但最後仍裁示支持我與謝藤亮之意見，將複勘災屋全、半倒認定權交由
    村長及村幹事判定，故建設課在複勘勘查表載明受災戶毀損狀況外，並於表中載
    明『房屋全、半倒判定，請村長、村幹事判決』之意見，我並將前述勘查表送交
    平等村村長、村幹事，而村長及村幹事最後仍維持原判，將此四十四戶受災戶判
    定為全（？半）倒。」等語，認定甲○○明知有上開內政部函文，於有爭議時，
    應會同工務（建設）單位共同會勘，竟仍為上開裁示，足認有包庇犯行等為其論
    罪依據。
四、訊據被告甲○○矢口否認上開犯行，辯稱：其為和平鄉鄉長，和平鄉內共有八個
    村，關於九二一地震慰助金及租金補助款係由村長、村幹事認定後，再送交鄉公
    所書面審核及發放補助款，平等村詹坤煌等四十四戶之半倒房屋補助款係由平等
    村認定後再送鄉公所核定，伊於八十八年十一月二十三日前往梨山勘查時就有聽
    到勘驗不實之情形，即主動請和平鄉公所兼民政課課長謝藤亮去調查，並於同年
    十二月二日發函給平等村要其停止發放慰助金及租金補助款，且請建管單位會同
    複勘鑑定，當時因為九二一大地震後和平鄉損害嚴重、事務繁忙，伊每天忙著和
    救災單位或上級各部會長官聯繫或開會討論，並未與林清隆、丙○○及林維國、
    謝藤亮、陳海光等人單獨就平等村之複勘結果召開會議，及作成仍由村長、村幹
    事認定之決議；至於伊並未檢舉平等村不法情事是因檢調單位已在偵查中，伊希
    望檢調單位調查清楚，乃批示俟調查結果後再議，並非包庇不法不予檢舉各等語
    。經查：
（一）已故判決不受理確定在卷之同案被告林清隆於調查站訊問時固供稱：鄉長甲○
      ○曾召開會議，與建設課長林維國、民政課長謝藤亮、民政課承辦人陳海光研
      究解決之道，伊表示房屋半倒補助金已發放完畢，無法追回，大家商議以複勘
      方式讓補助案判定為「半倒」，使該四十四戶之補助金不用繳回，鄉長亦裁示
      逕由村長、村幹事判定即可云云（見調查站八十九年六月一日訊問筆錄）；然
      其於偵查中供稱：討論本案時有甲○○、謝藤亮、林維國在場，承辦人員則未
      在場云云（見偵查卷第二百十五頁正面）；於原審法院審理時則改稱：鄉長並
      未召開會議，伊亦未於調查站說開會要以複勘之方式處理補助款云云（見原審
      法院八十九年十一月二日審理筆錄）。其上揭供詞，其就被告甲○○是否有為
      此次慰助金發放事宜召開會議，或其是否有親自參加會議之前後供述明顯不一
      ，則其於調查站之供詞是否屬實，已令人質疑。參以證人陳海光、謝藤亮於同
      院審理時均結證稱：當時並未開會協商交由村里長來認定半倒、全倒的標準等
      語（見同院八十九年十一月二日審理筆錄）；證人林維國亦結證稱：鄉長並未
      裁示要伊與陳海光去做第二次會勘，依之前判定結果將四十四戶判定為全倒或
      半倒等語（見同院八十九年十一月十六日審理筆錄）。益見被告林清隆於調查
      站供述：被告甲○○為免追回詹坤煌等四十四戶慰助金，曾開會裁示逕由村長
      、村幹事判定為半倒云云，並非實在。
（二）證人林維國固於調查站證稱：「我雖明知我所勘驗之詹坤煌等二十四戶（？）
      住屋不符內政部規定之住屋半倒認定標準，但因鄉長甲○○已裁示依民政課代
      理課長謝藤亮及陳海光之意見辦理，即有關災屋複勘後仍由村長、村幹事負責
      住屋全、半倒之認定，故我才會對於丙○○及林清隆在該複勘調查表上裁定房
      屋半倒之錯誤判決沒有表示任何意見。」等語；證人即和平鄉民政課承辦人陳
      海光亦於調查站訊問時證稱：「如我前述，和平鄉公所於八十九年一月十二日
      辦理平等村第二次複勘後，我與林維國、謝藤亮隨即針對災屋是否符合半倒規
      定多次與鄉長甲○○進行研商，討論時林維國曾向鄉長甲○○表示平等村受災
      戶房屋受損狀況並不符合內政部函文規定之半倒標準，我則表示屋均尚可居住
      ，另我與謝藤亮認為災屋慰助金及租金補助費既已發放恐難追回，且恐遭受不
      利，又我等均不願擔負認定不實之責任，乃認為複勘災屋是否符合半倒標準仍
      應交由村長及村幹事認定，鄉長甲○○雖瞭解平等村四十四戶災屋不符半倒標
      準，但最後仍裁示支持我與謝藤亮之意見，將複勘災屋全、半倒認定權交由村
      長及村幹事判定，故建設課在複勘勘查表載明受災戶毀損狀況外，並於表中載
      明『房屋全、半倒判定，請村長、村幹事判決』之意見，我並將前述勘查表送
      交平等村村長、村幹事，而村長及村幹事最後仍維持原判，將此四十四戶受災
      戶判定為全（？半）倒。」各等語；證人謝藤亮於調查站證稱：房屋半倒認定
      標準，依內政部函示規定，係授權村長及村幹事認定等語。綜觀其等證詞，可
      知當時建設課課長林維國與民政課代理課長謝藤亮、承辦人陳海光之間，就房
      屋半倒與否認定發生爭議時，何單位為最後認定權人，確有不同看法。參以內
      政部於八十八年九月三十日頒佈之（）內社字第八八八五四六五號函示，關
      於受災區住屋全倒、半倒之認定及受災戶慰助金、租金之核發與否，均應經村
      里幹事查報及認定，再送鄉公所審核辦理；其中僅於該函說明二之第四點規定
      ：有關受災戶住屋之受災情形，依前述標準認定如有爭議，應同工務（建設）
      單位共同會勘認定。觀其內涵，實因九二一地震發生之突然、損害之慘重，政
      府為全面而快速救助災民，故規定原則上應由村里幹事查報、認定，再送鄉公
      所審核，於有認定發生爭議之例外情形，才應由村里幹事及工務（建設）單位
      共同會勘認定。其中就村里幹事與工務（建設）單位就認定房屋半倒、全倒有
      爭議時，究竟最終之決定權人為何人，則付之闕如；雖解釋上應尊重上級單位
      之最後認定，然村長、村里幹事與村民生活起居最為貼近，於此重大災變發生
      、人人處於驚恐之際，以和平鄉轄下有平等村等八個村莊之多，為求救災之時
      效，承辦人員就上開函示出現不同之解讀，殆可理解。是縱使鄉長即被告甲○
      ○對此未召開正式之會議，而以私下協商之方式，裁示採納民政課代理課長謝
藤亮及陳海光之意見，由建設課會同村長、村幹事再做複勘，最後認定權在村
      長、村幹事；只要其未指示複勘後仍由村長、村幹事「依原半倒」意見認定，
      即難指其違反規定。而起訴書所引上開證人林維國、陳海光於調查站之證詞，
      亦無從認定被告甲○○違法指示應由村長、村幹事複勘後，應依「原半倒」之
      意見辦理。再佐以建設課技士鄭永松於八十八年十二月三日、八十九年一月十
      二日複勘後，於一月三十一日簽呈記載：「另將複驗勘查表移請村辦公處，作
      為再以判定全、半倒危屋之參考資料」（說明二），鄉長甲○○則於隔日（二
      月一日）批示：「速複勘不得有誤，並依規定辦理」，有台中縣和平鄉公所簽
      呈一紙附卷可稽。益證被告甲○○僅指示應速依規定複勘，其縱曾口頭指示採
      納民政代理課長謝藤亮之意見，由村長、村幹事作最後之認定，然其認定標準
      仍應參考與建設課再次共同會勘之結果，並非指示依照村長、村幹事「原先已
      引起爭議之半倒認定」至明。
（三）被告甲○○於八十八年十一月間聽聞平等村災屋有查報不實之情後，即通知民
      政課代理課長謝藤亮與承辦人陳海光，並指示民政課簽會建設課辦理現場複勘
      ，此業據證人謝藤亮、陳海光、林維國證述明確；被告甲○○並於八十八年十
      一月二十六日民政課課員陳海光簽呈上批示：「如課長擬」（課長謝藤亮擬：
      如確實符合全倒、半倒之規定者，儘速發放慰助金，如有疑義或不符者，暫時
      不宜發放，待派員複查後專案辦理）；更於八十八年十二月二日函民政課、建
      設課、政風室及平等村辦公處：「一、據報貴村因九二一震災房屋受損情況與
      事實有所出入，為切實依照監督與時效並重之原則，擬請本所建管單位會同村
      辦公處進行複勘工作俾憑鑑定。二、另請貴辦公處為求公平確實，慰助金暨租
      金補助款即刻停止發放」，課長謝藤亮與陳海光即依指示通知被告林清隆不要
      再發放並繳回剩餘支票，建設課課長林維國旋即先派技士鄭永松會同村幹事於
      八十八年十二月三日至現場複勘，因檢調單位調查本案，鄉長甲○○認事態嚴
      重，乃指示課長林維國再次前往會勘，林維國遂於八十九年一月十二日親自率
      鄭永松、會同村幹事林清隆再前往複勘（見偵查卷第一百五十九頁反面謝藤亮
      證詞，第二百零三頁陳海光證詞，第一百五十二頁林維國證詞）。而建設課於
      複勘資料未彙整之前，於八十九年三月一日簽報「‧‧‧複勘結果‧‧‧尚有
      疑義，本案為求確實，房屋外表完整尚有疑義部分，仍請村辦公處提出相關照
      片資料及說明事實再行認定‧‧‧」，鄉長甲○○則於同年月十五日再於簽呈
      上批示：「本案已進行由司法單位調查中，俟調查結果後再議」。又於八十九
      年五月一日檢察官指揮調查員偵查本案前，鄉長甲○○早於八十九年四月八日
      以公所名義發文相關課室及平等村辦公室：「‧‧‧‧據報貴村查報不實，似
      有圖利他人之嫌，因此務必請貴村依法辦理‧‧‧切實依據複勘報告逐戶重新
      判定是否合乎半倒或全倒之規定，以憑依法追回慰助金」，此分別有各該簽呈
      及函示在卷足憑。故被告甲○○既以口頭或函示積極處理震災房屋認定疑義，
      在未能確定是否違法之前，自難認其有庇護或故不為舉發屬下之行為。所為要
      屬犯罪不能證明，原判決此部分為被告甲○○無罪之諭知，經核並無不合，上
      訴意旨，仍執陳詞，指摘原判決不當，非有理由，應予駁回。
丙、據上論斷，應依刑事訴訟法第三百六十九條第一項前段、第三百六十八條、第三
    百六十四條、第二百九十九條第一項前段、修正後貪污治罪條例第二條、第六條
    第一項第四款、第八條第二項前段、第十七條，刑法第二條第一項前段、第十一
    條前段、第二十八條、第五十五條、第五十六條、第三十七條第二項、第二百十
    六條、第二百十三條，判決如主文。
本案經檢察官乙○○到庭執行職務。
中      華      民      國    九十二     年      九      月    三十     日
                                   臺灣高等法院臺中分院刑事第六庭
                                         審判長法  官  李  文  雄
                                               法  官  陳  秀  
                                               法  官  陳  嘉  雄
右正本證明與原本無異。
如不服本判決應於收受送達後十日內向本院提出上訴書狀，其未敘述上訴之理由者並
得於提起上訴後十日內向本院補提理由書（均須按他造當事人之人數附繕本）。
                                               書記官  陳  信  和
中      華      民      國    九十二     年      十      月     二      日
                                                                        Ｆ


司法院資訊處製作；財團法人民間司法改革基金會備份。
